【裁判字號】    98,易,1520
【裁判日期】    990423
【裁判案由】    恐嚇取財
【裁判全文】
臺灣高雄地方法院刑事判決              98年度易字第1520號
公  訴  人  臺灣高雄地方法院檢察署檢察官
被      告  乙○○
上列被告因恐嚇取財案件，經檢察官提起公訴（98年度偵字第21
630 號），移送併辦（98年度偵字第30815 號、99年度偵字第68
7 號、99年度偵字第3767號），及臺灣臺南地方法院檢察署檢察
官移送併辦（98年度偵字第13258 號），本院判決如下：
    主  文
乙○○幫助犯恐嚇取財未遂罪，處有期徒刑陸月，如易科罰金，
以新臺幣壹仟元折算壹日。
    事  實
一、乙○○雖可預見提供自己帳戶予他人使用，易淪為犯罪集團
    作為財產犯罪之工具，竟仍在不違背其幫助他人犯罪之本意
    ，於民國98年2 月間某日，在高雄市○○路附近之公園，將
    其於台新國際商業銀行五福分行（下稱台新銀行）所開立帳
    號00000000000000號、合作金庫商業銀行前金分行（下稱合
    作金庫銀行）帳號0000000000000 號，及華南商業銀行光華
    分行帳號000000000000號、國泰世華銀行高雄分行帳號0000
    00000000號等4 家金融機構帳戶之存摺、金融卡（含密碼）
    ，以每個帳戶新臺幣（下同）1,500 元之代價，販賣予姓名
    年籍不詳之成年人士，該不詳人士即將上開台新銀行及合作
    金庫銀行帳戶存摺、金融卡交由犯罪集團用作下列犯罪使用
    ：
  (一)上開犯罪集團成員共同意圖為自己不法之所有，在網路上虛
    偽刊登拍賣筆記型電腦之不實訊息，適戊○○於98年4 月14
    日，上網見此訊息即與該集團洽談磋商，該集團以顏月紅（
    另案偵辦）申設之0000000000號門號撥打電話予戊○○，致
    戊○○陷於錯誤下標購買，並依指示，於翌日即4 月15日12
    時48分許，在台南縣仁德鄉某處之統一超商內，以自動櫃員
    機轉帳方式，將7,500 元匯入乙○○上開合作金庫銀行帳戶
    ，嗣戊○○遲未收到商品，始知受騙。
  (二)該犯罪集團成員另共同基於為自己不法所有之意圖，在網路
    上虛偽刊登拍賣筆記型電腦之不實訊息，適己○○於98年4
    月15日中午12時許，在臺北市住家上網，見此訊息即與該集
    團洽談磋商，該集團以徐同良（另併案審理）申設之000000
    0000號門號撥打電話予己○○，致己○○陷於錯誤下標購買
    ，並依指示，於同日中午12時50分許，在臺北市○○區○○
    路1 段43號統一超商內，以自動櫃員機轉帳方式，將6,000
    元匯入乙○○上開合作金庫銀行帳戶，嗣己○○遲未收到商
    品，始知受騙。
  (三)該犯罪集團成員另共同基於為自己不法所有之意圖，在網路
    上虛偽刊登拍賣筆記型電腦之不實訊息，適丙○○於98年4
    月15日，上網見此訊息即與該詐欺集團洽談磋商，該詐欺集
    團以電話及MSN 聯絡丙○○，致丙○○陷於錯誤下標購買，
    並依指示，於同日下午2 時46分許，在臺北市○○路○ 段10
    3 號4 樓之1 之公司內，以網路ATM 轉帳方式，將9,300 元
    匯入乙○○上開合作金庫銀行帳戶，嗣丙○○遲未收到商品
    ，始知受騙。
  (四)該集團成員又共同基於恐嚇取財之犯意，於擄獲甲○○所有
    之鴿子後，以謝美惠（另行通緝）所申請行動電話00000000
    00號撥打電話向飼主甲○○恫稱：如不付款即要對賽鴿不利
    等語恐嚇，致甲○○因此心生恐懼，而於98年5 月4 日上午
    10時許，遵照該集團指示，在雲林縣口湖郵局匯入前揭乙○○台新銀行帳戶3,010 元，惟因該帳戶業經列為警示帳戶致
    匯款無法入帳而未能得逞。
  (五)該集團成員再共同基於恐嚇取財之犯意，於擄獲丁○○所有
    之鴿子後，以謝美惠（另行偵辦）所申請行動電話00000000
    00號撥打電話向飼主丁○○恫嚇稱：如不付款即要對賽鴿不
    利等語恐嚇，致丁○○因此心生恐懼，而於98年5 月4 日上
    午10時10分許，遵照該集團指示，在台南市○○路○ 段130
    號台新銀行海佃分行臨櫃匯入前揭乙○○台新銀行帳戶5,50
    0 元，惟因該帳戶業經列為警示帳戶致匯款無法入帳而未能
    得逞。嗣經丁○○報警處理，始循線查悉上情。
二、案經臺北市政府警察局大安分局報告臺灣臺北地方法院檢察
    署呈請臺灣高等法院檢察署令轉臺灣高雄地方法院檢察署、
    臺南縣警察局新營分局報告臺灣臺南地方法院檢察署呈請臺
    灣高等法院檢察署核轉臺灣高雄地方法院檢察署，及雲林縣
    警察局北港分局報告臺灣高雄地方法院檢察署檢察官偵查起
    訴。
    理  由
一、按被告以外之人於審判外之言詞或書面陳述，除法律有規定
    者外，不得作為證據；又被告以外之人於審判外之陳述，雖
    不符刑事訴訟法第159 條之1 至第159 條之4之 規定，而經
    當事人於審判程序同意作為證據，法院審酌該言詞陳述或書
    面陳述作成時之情況，認為適當者，亦得為證據，刑事訴訟
    法第159 條第1 項、第159 條之5 第1 項定有明文。經查，
    本判決所引用之各項證據資料，其屬於被告以外之人於審判
    外之言詞、書面陳述者，均據被告於審判程序同意作為證據
    （見院一卷第13頁），本院審酌上開證據作成時之情況，亦
    無不當取供等情形，認為以之作為本案之證據亦屬適當，依
    刑事訴訟法第159 條之5 第1 項之規定，應均有證據能力，
    先予敘明。
二、上揭事實，業據被告乙○○於本院審理中坦承不諱，核與證
    人即被害人己○○、甲○○、丁○○、戊○○、丙○○於警
    詢中證述遭恐嚇取財或詐欺之情節相符，並有被告所有之帳
    戶遭列為警示及人頭案件通報記錄、電話號碼0000000000通
    聯調閱查詢單、台新國際商業銀行98.5.20 台新作文字第98
    07715 號函及隨函檢附之五福分行帳號00000000000000（戶
    名: 乙○○）之基本資料及自96年9 月11日（開戶日）起至
    98年5 月15日止之資金往來明細、中國信託商業銀行丙○○
    帳戶交易明細、拍賣網頁賣方資料、MSN 對話紀錄、被害人
    甲○○匯款單據影本1 紙、擄鴿勒贖案手機簡訊照片影本5
    張、165 專線協請金融機構暫行圈存疑似詐欺款項通報單影
    本1 紙、0000000000電話號碼通聯調閱查詢單、合作金庫銀
    行前金分行98.5 .6 合金前金字第0980001900號函暨所檢附
    之乙○○帳號0000000000000 開戶基本資料及存款往來交易
    資料查詢單、臺北市政府警察局大安分局敦化南路派出所陳
    報單、受理各類案件紀錄表、受理刑事案件報案三聯單、受
    理詐騙帳戶通報警示簡便格式表、內政部警政署反詐騙諮詢
    專線紀錄表各1 份、YAHOO 奇摩拍賣網頁、被害人己○○匯
    款單據一紙、香港商雅虎資訊股份有限公司台灣分公司98.7
    .15 雅虎資訊（98）字第0157 8號函、0000000000法務部電
    信資訊查詢系統（威寶）電信使用者資料查詢單、威寶電信
    股份有限公司98.1 0.27 傳真1 份、台新國際商業銀行99.1
    .8台新作文宇第9900313 號函、內政部警政署反詐騙案件紀
    錄表、臺南市警察局第三分局安中派出所受理詐騙帳戶通報
    警示簡便格式表各1 份、台新國際商業銀行存入憑條影本1
    紙、台新國際商業銀行98.5.15 台新作文字第9807650 號函
    及隨函檢附之五福分行帳號00000000000000（戶名: 乙○○
    ）之基本資料及自96年9 月11日（開戶日）起至98年5 月14
    日止之資金往來明細、00000000 00 通聯調閱查詢單、0000
    000000號通聯調閱查詢單、中國信託轉帳收據影本1 紙、合
    作金庫銀行帳號0000000000000 號帳戶之申設資料及交易明
    細各1 紙，及威寶電信行動電話預付卡服務申請書影本1 紙
    等證據在卷可稽，足認被告上揭任意性之自白與事實相符，
    得作為被告有罪之證據。又現今平面媒體及電子媒體，均經
    常報導犯罪集團，常以收購人頭帳戶作為財產犯罪工具之事
    實，眾所皆知，衡諸常情，被告為一智識成熟之成年人，對
    於該不詳姓名之人將利用其帳戶作為犯罪工具之事實，自應
    有所認識。被告可預見上開金融帳戶將被不法之徒用於犯罪
    贓款之匯入流出，而不違反本意，顯然有幫助犯罪之不確定
    故意，從而，本件事證明確，被告犯行堪以認定，應依法論
    科。
三、按刑法上之幫助犯，係對於犯罪與正犯有共同之認識，而以
    幫助之意思，對於正犯資以助力，而未參與實施犯罪之行為
    者而言，最高法院著有75年度台上字第1509號、84年度台上
    字第5998號及88年度台上字第1270號判決意旨可供參照。是
    以，如未參與實施犯罪構成要件之行為，且係出於幫助之意
    思提供助力，即屬幫助犯，而非共同正犯。本件被告將申設
    帳戶之存摺、提款卡、密碼販賣與真實姓名年籍不詳之成年
    人使用，其單純提供帳戶供人使用之行為，並不等同於向被
    害人恐嚇取財或施以欺罔之詐術行為，且亦無證據證明被告
    有參與恐嚇取財及詐欺取財犯行之構成要件行為，是被告所
    為，係對於犯罪集團成員遂行恐嚇取財及詐欺取財犯行，資
    以助力，揆諸上開判決意旨，自應成立幫助恐嚇取財罪及幫
    助詐欺取財罪。是核被告所為，係犯刑法第30條第1 項、第
    346 條第3 項、第1 項、第339 條第1 項之幫助恐嚇取財未
    遂罪、幫助詐欺取財罪。又本件被告係1 次提供數本帳戶供
    不詳成年人士犯上開2 次恐嚇取財未遂罪、3 次詐欺取財罪
    ，則其以提供帳戶之一行為幫助不詳成年人士犯上開5 罪，
    為想像競合犯，應從一重之幫助犯恐嚇取財未遂罪處斷，並
    依刑法第30條第2 項、第25條第2 項規定，依法減輕其刑。
    又犯罪事實(一)、(二)、(三)、(五)部分雖未據起訴，惟此部分與起
    訴部分有想像競合犯之裁判上一罪關係，已如前述，是為本
    件起訴效力所及，本院自得一併審判，附此敘明。爰審酌被
    告將帳戶資料販賣給他人為財產犯罪使用，紊亂社會正常交
    易秩序及治安，並使不法之徒藉此輕易恐嚇取財與詐取財物
    ，檢警難以追查緝捕，所造成之危害非輕，且自案發後至審
    判之初均飾詞否認犯行，其行為確屬不該，惟念及被告於本
    件言詞辯論前尚知坦承犯行，參以被害人遭受之財產損失、
    被告犯罪之動機係缺生活費用、生活情況為從事保全工作，
    月收入約18,000元，尚有正值13歲之兒子需扶養、智識程度
    為高職畢業等一切情狀，量處如主文所示之刑，並諭知如主
    文所示易科罰金之折算標準，以示懲儆。
據上論斷，應依刑事訴訟法第299 條第1 項前段，刑法第30條第
1 項前段、第2 項、第346 條第3 項、第1 項、第339 條第1 項
、第25條第2 項、第55條、第41條第1 項前段，刑法施行法第1
條之1 ，判決如主文。
本案經檢察官庚○○到庭執行職務。
中    華    民    國    99    年    4     月    23    日
                  刑事第五庭  審判長法  官  廖建瑜
                                    法  官  林永村
                                    法  官  林裕凱
以上正本證明與原本無異。
如不服本判決應於收受判決後10日內向本院提出上訴書狀，並應
敘述具體理由。其未敘述上訴理由者，應於上訴期間屆滿後20日
內向本院補提理由書(均須按他造當事人之人數附繕本)「切勿逕
送上級法院」。
中    華    民    國    99    年    4     月    23    日
                                    書記官  黃靖媛
附錄所犯法條
刑法第30條第1 項前段、第346 條第3 項、第1 項、第339 條第
1 項

司法院資訊處製作；財團法人民間司法改革基金會備份。
